【裁判字號】    92,易,1
【裁判日期】    920603
【裁判案由】    傷害等
【裁判全文】
臺灣雲林地方法院刑事判決                              九十二年度易字第一號
    公  訴  人  臺灣雲林地方法院檢察署檢察官
    被      告  丙○○
                己○○原名：.
    右二人共同
    選任辯護人  鐘為盛律師
右列被告因傷害等案件，經檢察官提起公訴（九十年度偵字第四五四一號），本院判
決如左：
    主  文
丙○○、己○○均無罪。
    理  由
一、公訴意旨略以：被告丙○○與告訴人辛○○有互助會款之債務糾紛，於民國（下
    同）九十年十月十二日晚間九時三十分許，夥同被告己○○（原名劉建宗）及二
    名年籍不詳之男子，至雲林縣虎尾鎮惠來里二四八號辛○○住處，以言詞脅迫辛○○須簽發本票以償還互助會款，否則將予以毆打，辛○○迫於無奈，遂簽發面
    額新臺幣（下同）六萬元本票一張及三萬元本票二張交付予被告丙○○。被告丙○○、己○○復於九十年十月二十五日晚間九時三十分許，至上開告訴人辛○○
    住處向辛○○催討互助會款，被告己○○竟以腳踢辛○○胸部，致辛○○受有右
    胸挫傷之傷害，辛○○之妻甲○○見狀後，欲上二樓打電話報警，己○○立即加
    以阻擋，並出言恫稱：不許報警，否則將予以毆打等語，致告訴人甲○○心生畏
    懼。因認被告丙○○涉犯刑法第三百零四條第一項強制罪嫌；被告己○○涉犯刑
    法第三百零四條第一項強制罪嫌、同法第二百七十七條第一項傷害罪嫌及同法第
    三百零五條恐嚇危害安全罪嫌。
二、本件起訴檢察官認為被告丙○○、己○○於九十年十月十二日晚間九時三十分許
    ，共同涉犯強制罪嫌，係以告訴人辛○○之指述及在場之人即告訴人甲○○、證
    人丁○○之陳述，並扣案之本票三張作為依據；認為被告己○○於九十年十月二
    十五日晚間九時三十分許，涉犯傷害、恐嚇等罪嫌，係以告訴人辛○○、甲○○
    之指述，在場之人即證人丁○○、乙○○及到現場處理之警員庚○○之證述，並
    驗傷診斷書一紙等作為論據。訊據被告二人均堅詞否認有何公訴人所指之犯行，
    被告丙○○辯稱，九十年十月十二日晚間他到告訴人辛○○住處前有打電話告訴
    他，他們約定十分鐘之後在辛○○家裡見面，到了之後辛○○開門讓他進去，而
    本票是辛○○自己自願寫給他，然後十月二十五日辛○○說要還他一半，他過去
    後辛○○改說要還一萬元，他問辛○○不是要先還一半？接著警察就來了等語；
    被告己○○則辯稱：告訴人辛○○是積欠丙○○的錢，並不是欠他的錢，而且積
    欠金額也只有十二萬元而已，並不是很多，他是去找丙○○，丙○○再一起找他
    去的，當時現場只有他跟丙○○二人而已，並沒有其他人，如果有的話應該是會
    被一起帶去警察局的等語。
三、按犯罪事實應依證據認定之，無證據不得推定其犯罪事實，刑事訴訟法第一百五
    十四條定有明文。又認定不利於被告之事實，須依積極證據，茍積極證據不足為
    不利於被告事實之認定時，即應為有利於被告之認定，更不必有何有利之證據；
    且刑事訴訟法上所謂認定犯罪事實之積極證據，係指適合於被告犯罪事實之認定
    之積極證據而言，雖不以直接證據為限，間接證據亦包括在內，然而無論直接或
    間接證據，其為訴訟上之證明，須於通常一般之人均不致有所懷疑，而得確信其
    為真實之程度者，始得據為有罪之認定，倘其證明尚未達到此一程度，而有合理
    之懷疑存在時，自以推測或擬制之方法，以為有罪裁判之基礎，最高法院著有三
    十年上字第八一六號、二十九年上字第三一○五號、七十六年台上字第四九八六
    號、四十年台上字第八六號等判例可資參照。次按告訴人之告訴，係以使被告受
    刑事訴追為目的，是其陳述是否與事實相符，仍應調查其他事實以資審認，始得
    為不利被告之認定；告訴人之指訴原在意圖使被告受刑事處分，其所攻擊之詞，
    原非完全無瑕疵，故其陳述被告之犯罪情形，雖非絕對不得採為判決之基礎，若
    非有其他旁證，尚難單憑告訴人一面之詞，據以論罪。故被害人之指證，須經調
    查其內容無瑕疵可指又與事實相符者，始得採為認定被告犯罪之唯一依據，最高
    法院亦分別著有五十二年台上字第一三○○號判例可資參照。再按刑事訴訟之被
    告依法並無自證無罪之義務，若控罪所憑之積極證據，在生活經驗上尚不足以排
    除其他有利被告之合理推斷，致不足以證明犯罪事實時，仍不能因被告否認犯罪
    之辯解不成立，資為無視積極證據不足之理由，此有最高法院三十年上字第四八
    二號、三十年上字第一八三一號等判例足資參照。
四、本案關於九十年十月十二日部分之犯罪事實，告訴人辛○○於審理中陳述（九十
    二年二月十二日訊問筆錄），九十年十月十二日晚間九時三十分至十時左右，被
    告丙○○打電話給他，當時他正在三樓睡覺，他太太甲○○也在三樓睡覺，他下
    來開鐵門時，就請被告二人及另外二名男子進來坐，此時他太太也下樓了，在與
    被告坐下來談的過程中丁○○也進入他家，之後被告己○○就踹他的腳，被告等
    人說如果不簽本票的話，等走出大門的話就什麼都不用講了，然後被告等人就拿
    出空白本票出來，本票上的票款、日期、地址、身分證號碼及簽名都是他自己簽
    的，捺印部分則由該二名不詳姓名之男子拉他的手蓋的，等簽完本票後被告等人
    就走了，他是在隔天晚上才與丁○○到惠來分駐所備案的等語。而起訴檢察官就
    此部分之犯罪事實，除上開告訴人辛○○之陳述外，另提出當時在場之告訴人甲○○、證人李志誠之陳述，及扣案之本票三張作為佐證。惟查：
    １、告訴人甲○○於審理中陳述（九十二年二月十二日訊問筆錄），九十年十月
        十二日當天晚上被告丙○○與其他三個人到她家，在被告丙○○來之前，她
        先生辛○○和證人丁○○在樓下泡茶，被告到她家時辛○○在樓下喊說有人
        要來，叫她下樓，她下樓後被告等四人就已經進來了，當時辛○○有說確有
        欠會錢，請求被告四人能夠寬限幾天，但是被告等人不同意而要求辛○○開
        本票，其中一個人（不是到庭的二位被告）抓辛○○的手去簽本票及捺指印
        並搜他的皮包，當時只有看到被告等人有押辛○○寫本票而已，沒有其他的
        動作，此時丁○○要先離開，但是己○○不讓丁○○走，並說如果丁○○要
        走的話連他都有事，寫完本票後被告等人就離開了等語。則核對上開告訴人
        辛○○與甲○○二人之陳述，（１）關於證人丁○○如何在現場，告訴人辛○○陳述係商談過程中才進入他家，告訴人甲○○則陳明，自始被告辛○○
        即與證人丁○○在樓下泡茶；（２）告訴人辛○○於審理明白指述，被告己○○曾踹他的腳，但是告訴人甲○○則陳述，被告除強迫辛○○簽本票外，
        並無其他動作；（３）告訴人辛○○指稱，被告僅強抓他的手去蓋指印，其
        餘本票的填寫都是他自己所為，但是告訴人甲○○則指述，與被告同來之人
        抓辛○○的手去寫本票並捺指印。即關於證人丁○○之在場、被告己○○是
        否曾踹過告訴人辛○○及強迫告訴人辛○○簽發本票之情節等關乎本案之重
        要爭點，告訴人辛○○、甲○○應知之甚詳而陳述一致，然其二人之上開指
        述，竟有如此大之差異，告訴人二人關於此部分之指訴是否真實，顯有疑問
        。
    ２、證人丁○○於審理中證述（九十二年二月十二日訊問筆錄），當天晚上他與
        辛○○在樓下泡茶，後來有四個人進入辛○○的家，當晚沒有看到有人動手
        或發生爭吵，也沒有聽到任何恐嚇的話，但是其中有一個人用手抓住辛○○
        的手去簽本票，寫完之後就走了，被告他們離開後辛○○和他並沒有去報警
        等語。則核對上開告訴人辛○○、甲○○之陳述，（１）證人丁○○證述，
        自始他就與告訴人辛○○在案發地點泡茶，顯然與告訴人辛○○所述丁○○
        係事後才進入他家不符；（２）告訴人辛○○指訴被告己○○曾踹他的腳，
        惟證人丁○○卻證述，當天晚上並沒有看到有人動手或聽到任何恐嚇的話；
        （３）告訴人辛○○陳述，隔天就和丁○○到惠來分駐所備案，然而證人丁○○卻證述，案發當晚及隔天都沒有去報警。即關於證人丁○○如何在場、
        被告己○○是踹過告訴人辛○○及事後有無去報警等重要事項，告訴人辛○○與證人丁○○二人之陳述，竟然完全不同，則該二人之陳述是否與事實相
        符，亦有疑問。
    ３、再告訴人辛○○陳述，於案發後第二天曾到雲林縣警察局虎尾分局惠來分駐
        所備案，惟經查閱本件警卷及偵查卷宗內之記載，皆無此次報案之紀錄，而
        證人即惠來分駐所警員庚○○於九十二年二月十二日審理期日提出之偵訊筆
        錄，亦無關於此次報案之資料，即告訴人辛○○於案發後是否曾向警察報案
        ，令人懷疑，而告訴人辛○○如確有遭強迫簽發本票之情形，何以於事後不
        立即報案？又如有報案，何以分駐所未有受理之資料？這些與常情不合的地
        方，告訴人辛○○並未提出合理說明。再觀察扣案之本票三張，該填載面額
        、日期、地址等文字，其字跡均清楚明了而無扭曲之情形，顯然書寫之時，
        並無外力左右其運筆之情狀，而每張本票之印指，亦清晰可見，無從判斷有
        遭人強捺之情形。據上，關於此部分之犯罪事實，告訴人辛○○、甲○○及
        證人丁○○既有上開重大之疵瑕，而扣案之本票三張又無從據以判斷係遭人
        強迫所為，顯然起訴檢察官就此部分犯罪事實所舉之證據，不足以證明被告
        二人犯罪。
五、對於九十年十月二十五日部分之犯罪事實，告訴人辛○○於審理中指訴（九十二
    年四月二十三日訊問筆錄），九十年十月二十五日晚間九時三十分許，被告二人
    進入他家，當時在場的有他太太甲○○、兩名小孩、證人乙○○及丁○○，在被
    告二人進來沒多久之後證人乙○○就出去，被告二人進來時很兇並將椅子拉過來
    要坐下，但講到要籌一萬元給被告丙○○時，被告己○○就起腳往他身上踢，這
    時證人乙○○走到大門看到他被踢的情形就去報警，而甲○○此時在廁所一聽到
    聲音就趕快出來，接著她就要上樓去打電話報警，但被告己○○將甲○○叫下來
    ，並說如果她上樓，連她都有事，他被踢倒下後就自己站起來，站起來之後警察
    就來了，這整個過程中被告丙○○都在客廳內，一直到警察來時才去質問乙○○
    為何要去報警等語。則依告訴人辛○○上開所述，此次案發時在現場之人尚有告
    訴人甲○○、證人丁○○及乙○○，惟查：
    １、告訴人甲○○於審理中陳述（九十二年四月二十三日筆錄），九十年十月二
        十五日晚間九時三十分許被告等人進入她家，被告到達前在客廳內有證人丁○○及乙○○，其中乙○○在被告還沒有來之前就先離開了，被告等人進入
        客廳談了一下之後，辛○○表示沒有辦法還那麼多錢，她就看見被告己○○
        站起來踢辛○○，辛○○被踢後用手抱住胸部，無法站起來，她趕快過去扶
        辛○○起來，扶起來後她要上樓保護小孩及報警，但己○○走到她前面用手
        比叫她下來，並說她如果上去的話連她都有事，所以她就跟著下來，這時警
        察就來了，這期間被告丙○○都一直在場，直到警察到達丙○○才出去等語
        。則核對上開告訴人辛○○、甲○○之指訴，（１）告訴人辛○○陳述證人
        乙○○係在被告等人進入客廳後才離去，而告訴人甲○○表明證人乙○○在
        被告還沒有來之前就已離開；（２）告訴人辛○○陳述，當被告己○○踢他
        時，告訴人甲○○是在廁所內，並沒有看到這情形但有聽到聲音，而被踢倒
        後是自己站起來沒有其他人來扶持，惟告訴人甲○○卻陳稱，她看見己○○
        站起來踢國明，就趕快去扶辛○○起來並要上樓去報警。即關於在場證人乙○○何時離開？告訴人甲○○有無目睹辛○○被踢倒？及事後告訴人甲○○
        有無去扶持辛○○，此等關係當晚犯罪情節之重要事項，其二人之陳述，差
        異很大，矛盾之處也相當的多，該二人之陳述是否與事實相符，令人質疑。
    ２、證人乙○○於審理中證述（九十二年四月二十三日訊問筆錄），當晚是辛○○事先有講這件事給他聽，所他回家後就坐在門外看，當時有三個人進去，
        其中一人是被告己○○，而被告丙○○剛開始有進去後來一直站在外面門口
        ，被告己○○一進去還沒坐下就踢辛○○，辛○○就整個人往後倒，還有二
        個人站在那裡，丁○○有要站起來，其中一個人用手勢比好像叫丁○○不要
        站起來，甲○○要上樓，有一個人也走過去用手勢表示叫她下來等語。則核
        對上開告訴人辛○○、甲○○與證人乙○○之陳述，（１）證人乙○○描述
        其知悉此事件之經過，係因一開始就坐在其住處門口觀察，而告訴人辛○○
        竟陳述，證人乙○○是被告進來沒多久後才出去，而當乙○○走到大門時當
        好己○○起腳踢他，乙○○才去報警；（２）證人乙○○陳述，他看到己○○一進去就踢辛○○，惟告訴人辛○○、甲○○皆陳述被告進來後曾談到籌
        錢的事，之後才有踢人的情形，被告己○○並非一進入客廳就踢辛○○；（
        ３）證人乙○○陳述，被告丙○○除一開始有進入客廳，其後一直站在外面
        門口，然而告訴人甲○○卻陳述，被告丙○○一直在客廳內，直到警察到達
        時才出去，即關於證人乙○○何時離開現場？被告己○○何時踢倒告訴人辛○○？及被告丙○○是否始終在案發之客廳內等事項，證人乙○○與告訴人
        辛○○、甲○○彼此間之陳述皆有上開之矛盾，證人乙○○之證述顯有瑕疵
        ，不應採為本案論斷之依據。
    ３、再證人丁○○於審理中亦證述（九十二年四月二十三日訊問筆錄），當天證
        人乙○○並沒有去辛○○住處，他在現場有看到被告二人，當時辛○○要拿
        一萬元給被告等人，但是被告丙○○不接受，被告己○○就站起來踢辛○○
        ，這時辛○○的太太甲○○是在上廁所，所以沒有看到辛○○被踢的情形，
        甲○○出來後沒有說什麼話也沒有作麼動作，他也沒有注意甲○○有沒有要
        去二樓等語。則關於證人乙○○於當晚是否有去過現場？告訴人甲○○有無
        看到被告己○○腳踢告訴人辛○○？及告訴人甲○○自廁所出來後有無言語
        表示或其他動作？並告訴人甲○○有無要上二樓之情事？證人丁○○之證述
        ，與前揭告訴人辛○○、甲○○及證人乙○○之陳述，均出入甚大。又證人
        即於九十年十月二十五日案發當時到現場處理之警員庚○○於審理時證述（
        九十二年二月十二日訊問筆錄），當晚值班人員通知他到現場處理，他到現
        場已經沒有任何狀況了，辛○○走出來說發生爭吵的事情，並指明被告己○○打人，他就請己○○到派出所作筆錄等語，並提出九十年十月二十五日晚
        間十時三十分製作之偵訊筆錄一份，即依證人庚○○之證述，在現場被指明
        犯罪者，僅有被告二人，而事後亦僅對被告二人製作筆錄，則告訴人及證人
        等陳述當晚與被告到現場者共有四、五人等語，是否真實，並無其他證據支
        持。雖然起訴檢察官提出告訴人辛○○之診斷證明書一紙認為被告己○○確
        有傷害之事實，然而該診斷證明書僅能證明告訴人辛○○於九十年十月二十
        六日驗傷之時，確有受傷之情形，惟該傷勢究竟係何人所為？無法僅憑驗傷
        單一紙而推斷出來，更何況，關於此部分之犯罪事實，告訴人二人之指訴與
        證人乙○○、丁○○之證述，既有上開之差異甚大之瑕疵，亦無法採擷其等
        之陳述，作為被告二人確有此部分犯行之依據。
六、依上說明，起訴檢察官所舉之證據不足以證明被告二人確有強制、傷害、恐嚇等
    犯行，此外又查無其他積極之證據，足認被告二人有公訴人所指之犯行，不能證
    明被告二人犯罪，依法應諭知無罪之判決。
據上論斷，應依刑事訴訟法第三百零一條第一項判決如主文。
本案經檢察官戊○○到庭執行職務。
中      華      民      國      九十二      年      六      月    三    日
                                        臺灣雲林地方法院刑事第二庭
                                            法  官  劉為丕
右正本證明與原本無異。
如不服本判決，應於判決送達後十日內向本院提出上訴狀( 應附繕本 )。
                                            書記官  王淑美
中      華      民      國      九十二      年      六      月    三    日


司法院資訊處製作；財團法人民間司法改革基金會備份。
